【裁判字號】    99,上訴,2140
【裁判日期】    990830
【裁判案由】    強盜
【裁判全文】
臺灣高等法院刑事判決                99年度上訴字第2140號
上  訴  人
即  被  告  丙○○
            乙○○
共      同
指定辯護人  本院公設辯護人郭書益
上列上訴人因強盜案件，不服臺灣台北地方法院99年度訴字第24
8號，中華民國99年5月20日第一審判決（起訴案號：臺灣台北地
方法院檢察署99年度偵字第1201號），提起上訴，本院判決如下
：
    主    文 
上訴駁回。
    事    實
一、丙○○前於民國91年間因犯妨害性自主案件，經臺灣宜蘭地
    方法院於91年12月12日以91年度少連訴字第9號判決判處有
    期徒刑7年2月，於92年2月6日確定，於97年5月2日因縮短刑
    期假釋出監，假釋中付保護管束，保護管束至99年4月25日
    始縮刑期滿（不構成累犯）。乙○○前於98年間因犯公共危
    險罪，經臺灣宜蘭地方法院於98年7月17日以98年度交簡字
    第610號判決判處有期徒刑3月，緩刑2年，於98年8月14日確
    定（亦不構成累犯）。詎均猶不知悔悟，因缺錢花用，丙○○於99年1月1日下午4時許，在臺北縣永和市○○路、保平
    路口之臺北大眾捷運股份有限公司頂溪捷運站附近某處，與
    乙○○一同搭乘甲○○所駕駛，車牌號碼272-LD號營業小客
    車，欲前往臺北縣烏來鄉烏來村某處，向其胞姐借貸金錢花
    用時，竟臨時起意，意圖為自己不法之所有，俟甲○○依其
    指示行駛至臺北縣烏來鄉○○○路產業道路內某處時，丙○○以欲找尋其胞姊住處為由，要求甲○○先行停車後，即行
    下車在車輛前方步行，乙○○因無力支付計程車車資，亦以
    尿急為由下車，丙○○聽聞乙○○下車後，立即回頭步行並
    開啟上開甲○○駕駛之營業小客車左後車門，進入上開營業
    小客車後座，徒手自甲○○後方勒住甲○○頸項，而壓制住
    甲○○，並要求乙○○協助搜刮甲○○身上財物，乙○○聞
    言，旋即與丙○○共同基於為自己不法所有之犯意聯絡，下
    手搜取林建財身上財物；然因甲○○身處上開營業小客車駕
    駛座，乙○○搜刮財物不易，丙○○乃將甲○○拖出上開營
    業小客車外，徒手毆打甲○○，致使甲○○受有頭部外傷、
    腦震盪及臉部擦挫傷等傷害，丙○○、乙○○即以此強暴之
    手段，至甲○○不能抗拒，任由乙○○搜刮甲○○放置在身
    上及車上所有之現金新臺幣（下同）4300元、皮夾1個（內
    有甲○○之中華民國國民身分證、中華民國交通部製發汽車
    駕駛執照及中華民國交通部汽車行車執照各1張）、全民健
    保卡1張、執業登記證1張及LG廠牌KP00型行動電話1具（內
    含有行動電話門號0000000000號SIM卡1張）等財物。丙○○
    、乙○○於得手後，為求順利脫身，丙○○乃要求甲○○褪
    去身上衣物至僅著內褲，乙○○則在旁將上開營業小客車調
    頭，俟丙○○上車後，即由乙○○駕駛上開營業小客車一同
    逃離現場。嗣丙○○、乙○○於行經臺北縣新店市○○路○
    段寶島巷2弄口處時，因見路邊有公車站牌，即將上開營業
    小客車棄置於路邊後，前往臺北縣新店市○○路○段下龜山
    橋頭處，轉乘新店客運公車逃逸，並將得手之財物朋分花用
    。
二、丙○○、乙○○食髓知味，於翌日（即99年1月2日）一同將
    上開得手之現金花用至僅餘350元後，另共同基於意圖為自
    己不法所有之犯意聯絡，於該日下午5時20分許，在臺北市
    ○○區○○路、太原路口某處，以營業小客車司機駕駛為目
    標，隨機挑選並搭乘丁○○所駕駛，車牌號碼091-B8號營業
    小客車，由丙○○佯稱欲前往臺北縣新店市花園新城某處土
    雞城，俟於同日下午6時10分許，丁○○駕駛前開營業小客
    車行駛至臺北縣新店市○○路128號前，乙○○以尿急為由
    要求丁○○停車，乙○○下車後，丙○○旋即在上開營業小
    客車後座，徒手自丁○○後方勒住其頸項，並以拳頭毆打丁○○臉部，丙○○、乙○○即以此強暴之手段，至丁○○不
    能抗拒，任由乙○○開啟上開營業小客車左前車門，強取其
    身上及車上所有之TELUX廠牌手錶1只、UKPOLO廠牌之黑色背
    包1個〔（內含皮夾3個（內有現金700元）、陳重彬之中華
    民國交通部製發汽車駕駛執照1張、丁○○之中華民國國民
    身分證、中華民國交通部製發汽車駕駛執照各1張、中華民
    國交通部汽車行車執照1張、中華郵政股份有限公司存簿本
    〕及現金3、4千元，並任由丙○○強取其所有之ANY CALL行
    動電話1具（內含有行動電話門號0000000000號SIM卡1張）
    等財物。丙○○、乙○○於得手後，為求順利脫身，丙○○
    亦要求丁○○褪去外褲，乙○○則在旁將上開營業小客車調
    頭準備逃離，俟丙○○上車後，即由較熟悉該區地形之丙○○駕駛上開營業小客車一同逃離現場。嗣丙○○、乙○○於
    行經臺北縣新店市○○路附近，適有警方臨檢，丙○○為掩
    飾犯行即加速駛離，然因斯時道路車行壅塞，丙○○、乙○○二人即棄車逃逸，嗣於同日晚上6時52分許，在臺北縣新
    店市○○路33巷5號前，經警圍捕到案，並在乙○○身上扣
    得現金350元、TELUX廠牌手錶1只及皮夾1個，且在當場扣得
    UKPOLO廠牌之黑色背包1個〔內含皮夾3個（內有現金700元
    ）、陳重彬之中華民國交通部製發汽車駕駛執照1張、丁○○之中華民國國民身分證、中華民國交通部製發汽車駕駛執
    照各1張、中華民國交通部汽車行車執照1張、中華郵政股份
    有限公司存簿1本及ANY CALL行動電話1具（內含有行動電話
    門號0000000000號SIM卡1張）〕，始查知上情。
三、案經甲○○、丁○○訴由臺北縣政府警察局新店分局報請臺
    灣臺北地方法院檢察署檢察官偵查起訴。
    理    由
壹、程序部分
    按被告以外之人於審判外之言詞或書面陳述，除法律有規定
    者外，不得作為證據；又被告以外之人於審判外之陳述，雖
    不符第159條之1至第159條之4之規定，但經當事人於審判程
    序同意作為證據，法院審酌該言詞陳述或書面陳述作成時之
    情況，認為適當者，亦得為證據；當事人、代理人或辯護人
    於法院調查證據時，知有第159條第1項不得為證據之情形，
    而未於言詞辯論終結前聲明異議者，視為有前項之同意，刑
    事訴訟法第159條第1項、第159條之5規定甚明。經查，本判
    決後開所引用之各該被告以外之人於審判外之陳述（包括書
    面陳述），雖屬傳聞證據，惟於本院審理時，被告丙○○、
    乙○○、辯護人及檢察官均表示對證據能力無意見而不予爭
    執，且迄至言詞辯論終結前亦均未聲明異議，本院審酌上開
    證據資料製作時之情況，尚查無違法不當及證明力明顯過低
    之瑕疵，亦認為以之作為證據應屬適當，故揆諸前開法律規
    定與說明，爰逕依刑事訴訟法第159條之5規定，認前揭證據
    資料均例外有證據能力。
貳、實體部分
一、上揭犯罪事實，業據被告丙○○、乙○○於警詢、偵查、原
    審及本院審理時坦承不諱，核與告訴人甲○○、丁○○於警
    詢及偵查時指訴情節大致相符，並有臺北縣政府警察局新店
    分局扣押筆錄、臺北縣政府警察局新店分局扣押物品目錄表
    、贓物認領保管單、行政院衛生署雙和醫院診斷證明書（乙
    種）、照片、臺北縣政府警察局98年1月28日北縣警鑑字第
    0990016265號函發新店分局轄內272-LD、091-B8號營小客現
    場勘察報告（含臺北縣政府警察局新店分局轄內272-LD、09
    1-B8號營小客現場勘察報告、新店分局轄內272-LD、091-B8
    號營小客車遭強盜案勘察照片、現場勘察採證同意書、勘察
    採證同意書、證物清單、刑事案件證物採驗紀錄表、臺北縣
    政府警察局99年1月28日北縣警鑑字第0990015858號鑑驗書
    ）、原審99年3月16日勘驗筆錄、監視錄影光碟及其翻拍照
    片等件附卷可稽，足認被告丙○○、乙○○前開任意性自白
    與事實相符，應堪採信。
二、雖被告丙○○於本院準備程序稱：1月1日的強盜案是我強迫
    乙○○做的云云（見本院卷第43頁反面），然被告丙○○於
    偵查中係供稱：我打開後座的門，勒住計程車司機的脖子，
    並跟乙○○說身上沒錢就要搶啊，乙○○就幫我搜括計程車
    及司機身上的東西等語（見偵查卷第85頁），被告乙○○於
    偵查時亦係供稱：一開始不知道被告丙○○要搶，我下車在
    草叢尿尿，尿完發現丙○○勒住司機脖子，並說兄弟摸他口
    袋，我就在車上及司機身上搜刮財物等語（見偵查卷第86頁
    ），均未說明有何丙○○強迫乙○○之情事，且參被告丙○○於偵查中曾稱：因為經濟不好，1月1日為乙○○生日，想
    帶他去吃好的，才搜括計程車司機財物等語（見偵查卷第85
    頁），足見被告二人情誼甚佳，被告丙○○嗣於本院所言，
    應係為被告乙○○減輕刑責而為之迴護之詞，當無可採信。
    是本件事證明確，被告二人犯行洵堪認定，應依法論科。
三、核被告丙○○、乙○○所為，均係犯刑法第328條第1項之強
    盜罪。被告二人就上開犯行間，有犯意聯絡與行為分擔，均
    為共同正犯。所犯上開強盜二罪，犯意各別，行為互殊，均
    應分論併罰。又按犯強盜罪，於實施強暴行為之過程中，如
    別無傷害之故意，僅因拉扯致被害人受有傷害，乃施強暴之
    當然結果，固不另論傷害罪；然因強盜罪非以傷害人之身體
    為當然之手段，若另具有傷害犯意且發生傷害之結果，自應
    另負傷害罪責。本案被告丙○○、乙○○前開所為，固造成
    告訴人甲○○受有頭部外傷、腦震盪及臉部擦挫傷等傷害結
    果，然此係被告丙○○、乙○○為達強盜目的而實施強暴行
    為之當然結果，尚難認被告二人另有傷害之故意，自不另論
    以傷害罪。復按刑法第62條關於自首規定，所謂之「發覺」
    ，係指該管公務員已知悉犯罪事實並知犯罪人為何人或對其
    發生嫌疑時，即得謂為已發覺，但此項對犯人之嫌疑，仍須
    有確切之根據得為合理之可疑者，始足當之，若單純主觀上
    之懷疑，要不得謂已發生嫌疑；又所謂知悉，固不以確知其
    為犯罪之人為必要，但必其犯罪事實，確實存在，且為該管
    公務員所確知，始屬相當；苟職司犯罪偵查之公務員已知悉
    犯罪事實及犯罪嫌疑人後，犯罪嫌疑人始向之坦承犯行者，
    為自白，而非自首（最高法院20年上字第1721號、26年渝上
    字第1839號、72年台上字第641號、75年台上字第1634號判
    例、97年度台上字第5969號判決意旨參照）。經查，證人即
    臺北縣政府警察局新店分局偵查隊員警廖志銘於原審審理時
    到庭結證稱：他們（指被告丙○○、乙○○）搶完計程車就
    丟棄在新店市○○路○段寶島巷內，因為巷口有監視器，伊
    等在99年1月1日晚上10時左右有調影像出來，就已經看到兩
    名被告的影像，只是那時候不知道他們的身分，到了99 年1
    月2日下午5點，該二名被告又搶了第二件隨即被警察查獲，
    派出所先到現場逮捕二人，伊趕到現場帶回派出所偵訊的時
    候，有拿1月1日的寶島巷影帶出來，一看他們的穿著都與第
    二天被查獲時的一模一樣，伊就知道他們就是1月1日甲○○
    搶案的犯嫌，所以伊在訊問、製作被告丙○○、乙○○筆錄
    前就知道被告丙○○、乙○○涉嫌99年1月1日甲○○遭搶案
    等語明確（見原審卷第102頁），雖被告丙○○辯稱：其等
    前後兩天穿著不同，且監視器畫面模糊，若非其等自行供出
    ，警察如何能確認99年1月1日之搶案為其等所犯云云，惟監
    視器畫面雖非非常清晰，但仍能大致辨別被告二人之體型、
    衣著，且因被告二人前後二天之犯案手法相同，故員警縱未
    能確知其等即為本案99年1月1日強盜犯行之犯罪行為人，然
    依據新店市○○路○段寶島巷口監視錄影設備攝得之影像，
    已可合理懷疑被告丙○○、乙○○涉有重嫌，揆諸前揭意旨
    ，被告丙○○、乙○○嗣於警詢製作筆錄時雖分別供出99年
    1月1日之強盜犯行，已非在員警未發覺前，而無自首規定之
    適用，附此敘明。原審適用刑法第28條、第328條第1項、第
    51條第5款，審酌被告丙○○前有妨害性自主前科，被告乙○○則有公共危險前科，素行均不佳，竟猶不思悔悟，年輕
    力壯，不思以正當途徑賺取所得，僅因缺錢花用，一再為本
    案強盜犯行，造成告訴人甲○○、丁○○身心及財產上受有
    傷害，所生危害非輕，惟被告丙○○、乙○○犯罪後均坦承
    犯行，態度尚可，教育程度均為國中畢業，兼衡其等犯罪之
    動機、目的、情節及手段等一切情狀，分別量處被告丙○○
    、乙○○強盜2罪，各有期徒刑6年，並均定其應執行有期徒
    刑8年，並說明扣案之皮夾1個，並非被告丙○○、乙○○供
    本件犯罪所用之物；另原扣案之現金350元、TELUX廠牌手錶
    1只及UKPOLO廠牌之黑色背包1個〔內含皮夾3個（內有現金
    700元）、陳重彬之中華民國交通部製發汽車駕駛執照1張、
    丁○○之中華民國國民身分證、中華民國交通部製發汽車駕
    駛執照各1張、中華民國交通部汽車行車執照一張、中華郵
    政股份有限公司存簿1本及ANY CALL行動電話1具（內含有行
    動電話門號0000000000號SIM卡1張）〕，均已分別發還告訴
    人甲○○、丁○○，而不另為沒收之諭知，經核認事用法均
    無不合，量刑亦屬允當。被告丙○○上訴意旨認其犯罪事實
    一之犯行應適用自首規定減刑云云，非有理由，業如前述；
    而被告乙○○上訴意旨以其並非主謀，因年輕識淺、誤交損
    友犯下大錯，現已知悔悟，請求從輕量刑云云，按量刑之輕
    重，係實體法上賦予法院得為自由裁量之事項，倘其未有逾
    越法律所規定之範圍，或濫用其權限，即不得任意指摘為違
    法，查被告乙○○上訴意旨所指事項，在客觀上並無足以引
    起一般同情，認有宣告法定最低度刑期，猶嫌過重之情狀，
    自不得執此遽為酌量減輕其刑，且原審已審酌被告乙○○犯
    罪之各種情狀，而在法定刑範圍量處，亦難指有量刑過重之
    失衡，是被告二人之上訴，均無理由，應予駁回。
據上論斷，應依刑事訴訟法第368條，判決如主文。
本案經檢察官侯寬仁到庭執行職務。
中    華    民    國    99    年    8     月    30    日
                  刑事第十五庭審判長法  官  吳昭瑩
                                    法  官  賴邦元
                                    法  官  蘇隆惠
以上正本證明與原本無異。
如不服本判決，應於收受送達後10日內向本院提出上訴書狀，其
未敘述上訴之理由者並得於提起上訴後10日內向本院補提理由書
（均須按他造當事人之人數附繕本）「切勿逕送上級法院」。
                                    書記官  楊妙恩
中    華    民    國    99    年    8     月    31    日
附錄本案論罪科刑法條全文 
刑法第328條
意圖為自己或第三人不法之所有，以強暴、脅迫、藥劑、催眠術
或他法，至使不能抗拒，而取他人之物或使其交付者，為強盜罪
，處5年以上有期徒刑。
以前項方法得財產上不法之利益或使第三人得之者，亦同。
犯強盜罪因而致人於死者，處死刑、無期徒刑或10年以上有期徒
刑；致重傷者，處無期徒刑或7年以上有期徒刑。
第1項及第2項之未遂犯罰之。
預備犯強盜罪者，處1年以下有期徒刑、拘役或3千元以下罰金。
刑法第330條犯強盜罪而有第321條第1項各款情形之一者，處7年
以上有期徒刑。
前項之未遂犯罰之。

司法院資訊處製作；財團法人民間司法改革基金會備份。
